臺灣桃園地方法院民事判決　　　　　　　　96年度訴字第52號
原　　　告　第一商業銀行股份有限公司
法定代理人　甲○○
訴訟代理人　乙○○
　　　　　　丙○○
被　　　告　張均原名：張.
　　　　　　丁○○○
上列當事人間請求清償債務事件，於民國96年9 月26日言詞辯論
終結，本院判決如下：
    主  文
被告張均應給付原告新台幣佰零壹萬仟零伍拾元，及如
附表所示之利息及違約金；如對被告張均財產強制執行無效果
時，由被告丁○○○給付之。
訴訟費用被告負擔。
    事實及理由
一、本件被告張均、丁○○○均未於最後言詞辯論期日到場，
    核均無民事訴訟法第386條各款所列情形，爰依原告之聲請
    ，由其一造辯論而為判決。
二、本件原告起訴主張：被告張均於民國92年12月3 日邀同被
    告丁○○○為一般保證人，簽定借據、優惠購屋專案貸款借
    款增補條款約定書，向原告借款2 筆，金額共計新台幣（下
    同）330 萬，其中第1 筆借款200 萬元，利息按中華郵政股
    份有限公司（下稱中華郵政公司）2 年期定期儲金機動利率
    加年率1%機動調整計息，借款人實際支付利率按前述利率減
    政府補貼利率0.25 %計付，若借款人違約遭原告取消優惠利
    率及利息補貼，應追溯自借款日起，改按當時原告放款指數
    利率加年率5.0 % 機動調整計付；第2 筆借款130 萬元，利
    息按原告放款指數利率加年利率1.975 % 機動調整計付，系
    爭2 筆借款期間均自92年12月3 日起至112 年12月3 日止，
    且自實際撥款日起，按月分期攤還本息，如逾期清償，即喪
    失分期攤還之權利，應將所欠借款全數1 次清償，且除按上
    開約定利率計息外，逾期在6 個月以內部分，按上開利率10
    % ，逾期超過6 個月部分，按上開利率20 %計付違約金。詎
    被告張均自95年1 月3 日起，即未依約按期償付本息，迭
    經催討，猶未獲置理，依系爭借據第10條約定，其系爭2 筆
    借款視為全部到期，共計積欠貸款本金3,013,053 元及如附
    表所示之利息及違約金，為此，爰依消費借貸及保證之法律
    關係，提起本件訴訟，並聲明：如主文所示。
三、被告丁○○○雖未於最後言詞辯論期日到場，據其提出之書
    狀及前期日所為之陳述則以：伊女兒黃麗鳳前因購屋事由乃
    以被告張均名義向原告借貸，因需他人具名作保，伊在不
    自由情狀下，隨同黃麗鳳至原告銀行辦理房貸事宜，實際上
    伊並未同意作保，且對保當時系爭借據等文件上之連帶保證
    人（應為保證人之誤）欄「丁○○○」之簽名係黃麗鳳所偽
    造，其上留存「丁○○○」之印文，係黃麗鳳強行取走伊之
    印章冒蓋其上。詎料，嗣黃麗鳳無力依約分期償還借款，原
    告乃向鈞院提起本件訴訟，惟因本件借貸保證契約係原告與
    真正借款人間通謀虛偽所作成，不利益之效力應不及被告丁
    ○○○，是本件借款保證契約有無效之原因。再者，被告丁
    ○○○係身心障礙者，以拾荒維生並無恆產，所賴棲身之房
    屋係其唯一家產，根本無餘力代償系爭2 筆債務等語，資為
    抗辯。並聲明：駁回原告之訴。
四、原告主張被告張均向其借款2 筆，尚有如附表所示之本息
    未清償等事實，業據其提出借據、優惠購屋專案貸款借款增
    補條款約定書、放款攤還及收息記錄查詢單、放款貸放傳票
    、轉帳收入傳票、放款利率指數表、郵匯局定儲利率表等件
    （均為影本附卷）為證，核屬相符。被告張均經合法通知
    未到場，亦未提出書狀做何聲明或陳述，依民事訴訟法第28
    0 條第3 項準用同條第1 項之規定，視同自認原告主張之事
    實，自應認原告之主張為真實可採。
五、又原告主張被告丁○○○為上開2 筆借款之保證人一節，亦
    有上開借據、優惠購屋專案貸款借款增補條款約定書可稽。
    被告丁○○○雖辯稱：伊當時係在不自由情狀下，隨同伊女
    兒黃麗鳳至原告銀行處，伊並未同意為被告張均作保，系
    爭借據等文件上留存伊之簽名及印文係黃麗鳳（即被告張
    均之媳婦）偽造所作成，伊並不會寫字云云。
  (一)按當事人主張有利於己之事實者，就其事實有舉證之責任，
    民事訴訟法第277 條前段定有明文。復按原告於起訴原因已
    有相當之證明，而被告於抗辯事實並無確實證明方法，僅以
    空言爭執者，當然認定其抗辯事實之非真正，而應為被告不
    利益之裁判（最高法院18年上字第1679號判例意旨參照）。
  (二)被告丁○○○對於其與其女兒黃麗鳳一同至原告西壢分行處
    辦理銀行貸款，上開借據上之印文係其所有之印章所蓋等情
    ，業據被告自認在卷（本院卷第24頁）。另被告丁○○○曾
    就黃麗鳳偽造文書乙節，向臺灣桃園地方法院檢察署提起刑
    事告訴（96年度偵字第9782號），其於陳述略稱：「因黃麗
    鳳說買房子不夠錢，信用不好，要求伊擔任連帶保證人（應
    為保證人之誤），且向伊表示不會連累伊，故伊才在半推半
    就情況下，隨同黃麗鳳一同前往原告銀行，並將身分證及印
    章交給黃麗鳳辦理，伊知道到銀行是保人等語，且被告丁○
    ○○並不否認系爭借據等文件上之簽名係黃麗鳳握住其手所
    簽等情（見本院卷第79、80頁）。證人黃麗鳳於上開刑事案
    件警訊及偵訊中亦為相同之陳述，其並稱：其母親（丁○○
    ○）之印章、身分證是丁○○○親自拿給銀行人員用印的，
    伊沒強迫她，當時都是她心甘情願答應幫伊作保的等語（本
    院卷第80、81、88、89頁）。而上開偽造文書案件，亦經檢
    察官偵查終結，為不起訴處分，有不起訴處分書在卷可稽。
    是被告丁○○○既已明知當時係擔任保證人，且不否認系爭
    借據等文件上留存之印文係其所有，縱然簽名部分係由黃麗
    鳳握住其手簽立，猶不違反其本人之意思所為，其事後因不
    甘遭黃麗鳳連累，稱係被脅迫或詐騙云云，顯然不實，並不
    足採。
  (三)此外，被告丁○○○並未能舉證證明兩造間上開保證契約有
    何不成立或無效之事由。至於，被告丁○○○雖係身心殘障
    之人，以拾荒維生並無恆產，所賴棲身之房屋係其唯一家產
    ，無力代償系爭債務等語，縱然屬實，亦非其得以排除原告
    依約訴請其履行保證責任之理由。是被告丁○○○上開答辯
    ，均無理由，而不足採。
六、從而，原告依消費借貸及一般保證之法律關係，請求被告張
    均應給付3,013,053 元及如附表所示之利息及違約金；如
    原告對被告張均之財產強制執行無效果時，由被告丁○○
    ○給付之，為有理由，應予准許。
七、據上論結，本件原告之訴為有理由，依民事訴訟法第385 條
    第1 項前段、第85條第1 項，判決如主文。
中　　華　　民　　國　　96　　年　  10　　月　　26　　日
                  民事第二庭法　官　潘進順
上為正本係照原本作成。
如對本判決上訴，須於判決送達後20日內向本院提出上訴狀。
中　　華　　民　　國　　96　　年　 10　　 月　　29　　日
                            書記官　黃進傑
  附 表
┌───┬──────┬─────┬──────┬────────────┐
│編 號 │ 借款金額   │利息利率　│  利息計算  │違約金起迄期間及計算方式│
│      │（新台幣）  │（年息）  │  起迄時間  │                        │
├───┼──────┼─────┼──────┼────────────┤
│　1   │1,834,155元 │2.795%    │自95年1月3日│自95年2月4日起至清償日止│
│      │            │       　 │起至清償日止│，逾期6 個月以內者，按左│
│      │            │       　 │。          │列利率10%，逾期超過6個月│
│      │            │       　 │            │者，按左列利率20 %計算。│
│      │            │          │            │                        │
├───┼──────┼─────┼──────┼────────────┤
│  2   │1,178,898元 │4.065%    │自95年6月3日│自95年7月4日起至清償日止│
│      │            │          │起至清償日止│，逾期6 個月以內者，按左│
│      │            │          │。          │列利率10%，逾期超過6個月│
│      │            │          │            │者，按左列利率20%計算。 │
│      │            │          │            │                        │
└───┴──────┴─────┴──────┴────────────┘
